---
title: "Análisis Exploratorio"
author: "Datos, Ciencia y Sociedad. Grado Ciencia de Datos. ETSE-UV."
output: 
  html_document: 
    df_print: default
---

```{r setup, include=FALSE}
knitr::opts_chunk$set(echo = TRUE)
```


# Distribución de probabilidad

Valores aletorios $x$ según una distribución de aleatoria normal centrada de media 0 y desviación estándar 1.

```{r}
set.seed(666)
x<-rnorm(n=1000,mean=0,sd=1) #valores aleatorios centrados en 0 y sd=1
```

Discretizamos la variable continua por intervalos y obtenemos su frecuencia.

```{r}
x.intervalo<-cut(x,breaks = seq(from=-4,to=4,by = 0.5)) #troceamos la variable continua por intervalos
x.freq<-table(x.intervalo) #summary(x.intervalo)
x.freq
barplot(table(x.intervalo),las=2)

# mismo resultado con solo una instruccion
par(mfrow=c(1,2))
barplot(table(x.intervalo),las=2,ylim=c(0,200))
hist(x,freq = TRUE,breaks = seq(from=-4,to=4,by = 0.5),ylim=c(0,200)) 
```

La densidad de probabilidad es la frecuencia normalizada para que el área sume 1 (area=suma de rectángulos de ancho 0.5 y alto igual a la frecuencia normalizada)
.
```{r}
par(mfrow=c(1,2))
densidad<-table(x.intervalo)/sum(table(x.intervalo))/(0.5)
probabilidad=densidad*0.5
sum(probabilidad)
barplot(densidad,las=2,ylim=c(0,0.4)) #los intervalos son de 0.5 anchos
hist(x,freq = FALSE,ylim=c(0,0.4))
curve(dnorm(x),-4,4,col="red",add = T)
```

# Población y Muestra

```{r}
set.seed(666) #inicio de la semilla del generador aleatorio
poblacion<-LETTERS
poblacion
muestra<-sample(x=poblacion,size=5,replace=TRUE)
muestra
```

# Estadístico

## Clásicos

Resumen de los datos basado en el valor.

```{r}
x<-c(50,0:10,-5)
mean(x) #valor medio, comentar! mean(x,trim = 0.1) #weighted.mean(x,w=c(0,rep(1,11),0))
sd(x) #desviación estándar
estadisticos.clasicos<-c(media=mean(x),sd=sd(x))
estadisticos.clasicos
```

```{r}
plot(x,pch=21,bg="orange")
abline(h=mean(x),lty=2,col="blue")
abline(h=mean(x)+sd(x),lty=2,col="red")
abline(h=mean(x)-sd(x),lty=2,col="red")

text(7,mean(x)+2,"mean(x)",col="blue")
text(7,mean(x)+sd(x)+2,"mean(x)+sd(x)",col="red")
text(7,mean(x)-sd(x)+2,"mean(x)-sd(x)",col="red")
```

## Robustos

Resumen de los datos basado en la posición del valor (rango).

```{r}
x<-c(50,0:10,-5)
x[rank(x)] #cada valor en su rango=valores ordenados!!
```

Cuantiles 

```{r}
quantile(x,probs = c(0,0.25,0.5,0.75,1)) 

#otra manera de verlo
percentiles<-quantile(x,probs = c(0,0.25,0.5,0.75,1)) 
names(percentiles)<-c("minimo","Q1","Q2","Q3","máximo")
percentiles
```

```{r}
median(x) #mediana o percentil 50%
estadisticos.robustos<-c(mediana=median(x),IQR=IQR(x))
estadisticos.robustos
```

## Clásicos vs Robustos

* Clásicos más conocidos y tienen mejores propiedades mátemáticas. 
* Robústos menos dependientes de valores erróneos o extremos. 

```{r}
estadisticos.clasicos
estadisticos.robustos
```

```{r}
par(mfrow=c(1,2))
plot(x,pch=21,bg="orange")
abline(h=mean(x),lty=2,col="blue")
abline(h=mean(x)+sd(x),lty=2,col="red")
abline(h=mean(x)-sd(x),lty=2,col="red")
text(7,mean(x)+2,"mean(x)",col="blue")
text(7,mean(x)+sd(x)+2,"mean(x)+sd(x)",col="red")
text(7,mean(x)-sd(x)+2,"mean(x)-sd(x)",col="red")

plot(x,pch=21,bg="orange")
abline(h=quantile(x,0.5) ,lty=3,col="blue")
abline(h=quantile(x,0.75),lty=3,col="red")
abline(h=quantile(x,0.25),lty=3,col="red")
text(5,median(x)+2,"median(x)",col="blue")
text(2,quantile(x,0.75)+2,"Q3",col="red")
text(12,quantile(x,0.25)+2,"Q1",col="red")
```

# Valores anomales

```{r}
x<-c(-5,0:10,50)*2+10 #x<-c(-5,seq(0,10,by=0.0001),1e+10)*2+100
plot(x)
#mean(x) #valor medio
#sd(x) #desviación estándar
z.abs<-abs((x-mean(x))/sd(x)) #variable tipificada
z.abs
z.abs<3 #no outliers
z.abs>=3 #outliers

plot(x,z.abs,pch=21,bg=(z.abs>3))
abline(h=3,col="red",lty=2)
grid(ny=10)
```

# Coeficiente de correlación

Mide la relación lineal de dos variables (acotado entre -1 y 1)

```{r}
x<-seq(-10,10,0.1)
y<-x^3
plot(x,y,main="Coeficiente de correlació")
cor(x,y) #coeficiente de correlación
abline(lm(y~x),col="red",lty=2) #representa una recta que se ajusta a los datos
text(x=0,y=500,paste0("r=",round(cor(x,y),digits = 3)))
#cor(x,y,method = "spearman")#=cor(rank(x),rank(y));
```

# Asociación

## Variables independientes

Estadístico $\chi^2$ pequeño indica independencia. 

```{r}
set.seed(666)

n=500
prob.moneda<-c(0.5,0.5)
moneda<-sample(c("cara","cruz"),size=n,replace = T,prob=prob.moneda)
prob.momento<-c(4,0.5)/4.5 #4 horas de clase y media hora de descanso
momento<-sample(c("clase","descanso"),size=n,replace = T,prob=prob.momento)
observado<-table(moneda,momento)
observado
#esperado.teorico<-prob.moneda%*%t(prob.momento)*n #teórica
prob.moneda.sample<-prop.table(margin.table(observado,1)) #prob.moneda   
prob.momento.sample<-prop.table(margin.table(observado,2)) #prob.momento  
esperado<-prob.moneda.sample%*%t(prob.momento.sample)*n
esperado
#medida de asociación chi2
chi2<-sum((observado-esperado)^2/esperado)
chi2
chisq.test(observado,correct = F)
mosaicplot(t(observado),shade=T)
```

## Variables dependientes

Estadístico $\chi^2$ grande indica dependencia.  

```{r}
set.seed(666)

n=500
dado<-sample.int(6,size=n,replace = T)
impar<-dado%%2
observado<-table(dado,impar)
observado

prob.dado.sample<-prop.table(margin.table(observado,1)) #prob.dado 
prob.impar.sample<-prop.table(margin.table(observado,2)) #prob.impar
esperado<-prob.dado.sample%*%t(prob.impar.sample)*n
esperado
#medida de asociación chi2
chi2<-sum((observado-esperado)^2/esperado)
chi2
chisq.test(observado,correct = F)
mosaicplot(t(observado),shade=T)
```

# Tranformaciónes de instancias (filas)

## Balanceo de clases

```{r}
# Generación del data.frame
set.seed(666)
gripe<-sample(x=c("Gripe","NoGripe"), size=20, replace = TRUE, prob = c(0.1,0.9))
genero<-sample(x=c("Mujer","Hombre"), size=20, replace = TRUE, prob = c(0.5,0.5))
paciente<-data.frame(gripe,genero)

contingencia<-table(paciente$gripe,paciente$genero)
addmargins(contingencia)

```

Quitaremos registros del Genero mayoritario para igualar el peso de los registros

```{r}
#eliminar<-which(paciente$genero=="Mujer")[1:5]
eliminar<-head(which(paciente$genero=="Mujer"),5)
paciente.balanceado<-paciente
paciente.balanceado<-paciente.balanceado[-eliminar,]

contingencia.balanceado<-table(paciente.balanceado$gripe,paciente.balanceado$genero)
addmargins(contingencia.balanceado)
```

## Imputación de valores perdidos

```{r}
data<-matrix(c(1.1,2.3,4.5,8.9,
         2,3.2,9.7,NA,
         1.5,1.2,5.6,NA,
         2.1,3.3,9.9,4.6,
         5.6,NA,NA,NA,
         5.4,6.7,9.2,1.1,
         3.4,2.2,6.6,NA),byrow = T,ncol=4)
data<-as.data.frame(data)
rownames(data)<-paste0("PAC",1:7)
data

#completar
any(is.na(data)) #hay nulos?
na.row<-apply(is.na(data),1,sum) #nulos por registro
data[complete.cases(data),] #conjunto completo 

data.clean<-data[na.row<=1,] #eliminamos el PAC con más de un nulo

mean.V4<-mean(data.clean$V4,na.rm = TRUE)
data.clean[is.na(data.clean$V4),]<-mean.V4
#data
data.clean
```

# Transformaciones de variables (columnas)

## Codificación o _dummificar_

```{r}
set.seed(666)
vocal<-sample(x=c("A","E","I","O","U"), size=20, replace = TRUE)
vocal<-factor(vocal,ordered = FALSE)
summary(vocal)
vocal
```

Una posibilidad de codificar aprovechando que es factor

```{r}
vocal.codificada<-as.numeric(vocal)
vocal.codificada
```

Dumificar una variable (también conocido como one-hot-encoding)

```{r}
vocal.dummy<-as.data.frame(matrix(0L,ncol=5,nrow = 20))
names(vocal.dummy)<-c("A","E","I","O","U")
#solucion
vocal.dummy[,"A"]<-ifelse(vocal=="A",1L,0L)
vocal.dummy[,"E"]<-ifelse(vocal=="E",1L,0L)
vocal.dummy[,"I"]<-ifelse(vocal=="I",1L,0L)
vocal.dummy[,"O"]<-ifelse(vocal=="O",1L,0L)
vocal.dummy$U<-as.integer(vocal=="U")
vocal.dummy
#solucion 2
vocal.dummy2<-as.data.frame(matrix(0L,ncol=5,nrow = 20))
names(vocal.dummy2)<-c("A","E","I","O","U")
for (f in 1:20) {
  vocal.dummy2[f,vocal.codificada[f]]<-1
}
```

## Max-min

Transformaremos un valor aleatorio x en una variable de temperatura utilizando la transformación máximo-mínimo. 

```{r}
set.seed(666)
x<-rbeta(n=1000,shape1=5,shape2=3) #valores aleatorio entre 0 y 1
x.min=min(x)
x.max=max(x)
y.min=0
y.max=27

#completar
temperatura<-(y.max-y.min)/(x.max-x.min)*(x-x.min)+y.min
temperatura<-round(temperatura,digits = 1) #más realista

par(mfrow=c(1,2))
plot(x,ylab="valor aleatorio",xlab = "");rug(x,side=2,col="orange")
plot(temperatura,xlab = "");rug(temperatura,side=2,col="orange")
par(mfrow=c(1,1))
```


## Discretización

```{r}
set.seed(666)
x<-rbeta(n=1000,shape1=5,shape2=3) #valores aleatorio entre 0 y 1
x.min=0
x.max=1
y.min=0
y.max=27
temperatura<-(y.max-y.min)/(x.max-x.min)*(x-x.min)+y.min
hist(temperatura,main="Distribución temperatura",col="grey")

#completar
temperatura.discreta<-cut(temperatura,c(-Inf,10,15,20,Inf))
summary(temperatura.discreta)
levels(temperatura.discreta)<-c("frío","fresquito","agradable","calorcito")
temperatura.discreta
plot(temperatura.discreta,main="Distribución temperatura")
```


# Visualización

## Histrograma

Representar el histograma de `Petal.width` para cada tipo de flor del Iris. 

```{r}
data(iris)
hist(iris$Petal.Width,breaks = 10) #histograma con 10 particiones
unique(iris$Species)

#completar
h1<-hist(iris$Petal.Width[iris$Species=="setosa"])
h2<-hist(iris$Petal.Width[iris$Species=="versicolor"])
h3<-hist(iris$Petal.Width[iris$Species=="virginica"],breaks = 10)

plot( h1, col=rgb(0,0,1,1/4), xlim=c(0,3),main="Histogram Species Iris",xlab="Petal.Width")  
plot( h2, col=rgb(1,0,0,1/4), xlim=c(0,3), add=TRUE)  
plot( h3, col=rgb(0,1,0,1/4), xlim=c(0,3), add=TRUE)  
grid(8,10)
```

## Boxplot

Distribución de valores de las medidas de las flores del Iris utilizando Boxplot.  

```{r}
data(iris)
#completar
boxplot(iris[,c(1:4)],col=heat.colors(4,alpha=0.5),main="Boxplot Iris Dataset")
grid(nx=0,ny=10)
```

## Scattering

```{r}
data("iris") 
str(iris)
palette(rainbow(3))
plot(iris$Petal.Length,iris$Sepal.Length,
     col=iris$Species,
     ylab="Sepal.Length",
     xlab="Petal.Length")

plot(iris$Petal.Width,iris$Petal.Length,
    col=iris$Species,
    pch=as.numeric(iris$Species),
     ylab="Petal.Width",
     xlab="Petal.Length")
```

## Mosaico

¿Són independientes el sexo y la supervivencia en el hundimiento del Titanic?

```{r}
data("Titanic")
str(Titanic)
mosaicplot(~Survived+Sex, data = Titanic)

#completar
mosaicplot(~Survived+Sex, data = Titanic, shade=TRUE)
mosaicplot(~Class+Survived+Sex, data = Titanic)
mosaicplot(~Class+Survived+Sex, data = Titanic, shade=TRUE)
```

