---
title: "Introduction to R language"
subtitle: "Fifth Session"
author: "Grado Ciencia de Datos"
output: 
  html_document: 
    number_sections: no
    theme: cerulean
---

```{r setup, include=FALSE}
knitr::opts_chunk$set(echo = TRUE)
```

**************************************************************

# Generación de Guión de Ejercicios 

Compila este documento en formato HTML y genera el documento de los ejercicios (todavía sin completar) de la sesión de Introducción al Lenguaje R. 

```{r}

```

**************************************************************
# Control Structures

## Flow control functions

### `if-else`

```r
if(<condition>) {
    ## do something
} else {
    ## do something else
}
```

```{r}
x<-F
if (x==TRUE) {
  print("X is TRUE")
} else {
  print("X is FALSE")
}
```

**Ejercicio** Utiliza la versión vectorizada de if-else `ifelse(cond, expr1, expr2)` para tranformar el vector `x` en el vector `y` de tal manera que los impares se tranformen en el valor 0 y los pares se transformen en la mitad.

```{r}
x<-c(3L, 16L, 11L, 9L, 16L, 7L, 17L, 14L, 17L, 15L, 20L, 14L, 14L, 
4L, 1L, 8L, 14L, 2L, 14L, 12L)
ifelse(x%%2 == 0, x/2, 0)
```

### `switch`

* the switch statement (not vectorised)
* expr.string evaluates to a char string
* cases not enclosed in quotes.

```r
switch( expr.string,
  case1 = expr1,
  case2 = expr2,
  default = expr3 # default optional
)
```

```{r}
x<-"F"
switch(x,
  T = "X is TRUE",
  F = "X is FALSE"
)
```

## Control structure

### `for`
```r
for(<condition>) {
    ## do something
}
```

```{r}
join<-character() # empty character vector
vector<-c("A", "B", "C", "D", "E") # character vector
for(letter in vector) { #loop through letter in character vector
    join<-c(letter,join)
    print(join) 
} 
```

**Ejercicio** Aprovechando la función `seq_along(vector)` que crea una secuencia de valores 1:length(vector) reescribe el código del ejercicio anterior.

```{r}
join<-character() # empty character vector
vector<-c("A", "B", "C", "D", "E") # character vector
for(letter in seq_along(vector)) { #loop through letter in character vector
    join<-c(vector[letter],join)
    print(join) 
} 
```
### `while`

```r
while(<condition>) {
   ## do something
}
```

```{r}
x<-sample.int(10,1) #random number [1-10]
x
while(x>0) { #while x is positive
   x<- x-1 
  print(x)
}
```

**Ejercicio**  Realiza un buble con `while` para calcular la estimación de la raíz cuadrada $x$ de un número $S=150$ siguiendo la siguiente relación iterativa (método Babilónico): 

$x \leftarrow \frac{1}{2}(x+\frac{S}{x})$

sidendo $x=100$ (por ejemplo) la estimación inicial de $\sqrt{S}.$ Detén las iteraciones cuando el error sea inferior a 0.001 (Pista: $abs(\sqrt{S}-x)<0.001$)

```{r }

S<-150 #valor del que queremos calcular la raiz
x<-100 #valor inicial estimación de la raiz

x<-1/2*(x+S/x) #valor estimado con 1 iteración (falta el bucle)
cat("Valor estimado sqrt(S):",x,"\n")



```

**************************************************************
# Functions

## Returning an object

By default the value of the last evaluation which is returned from the function.

```{r}
f<- function() {
  x<-1
  z<-2 #last evaluation
}
output<-f()
output #z value
```

## Argument matching

Argument matching order: exact $\rightarrow$ partial $\rightarrow$ positional
        
```{r}
f<-function(value) {
  value^2 #last evaluation is returned
}
f(value=2) #exact matching
f(v=2)#partial matching
f(2)#positional matching
```
        
## Lazy Evaluation

R will evaluate as needed, so everything executes until an error occurs.

```{r}
f <- function (a, b) {a^2}
f(a=5,b=NULL)
f(5) # Lazy Evaluation
```

##Default and missing arguments

Function arguments in R can have default values.
```{r}
f <- function(a = 1, b = 2) {
  c(a, b)
}
f()
f(3,4)
f(7)
f(,9)
```

## ... arguments

The ... argument means that you can add other arguments which will be passed to functions inside the function.

```{r}
my.plot <- function(x,...){
	plot(x, type = "l", ...)
}
x<-1:10
my.plot(x, main = "line plot", col= "red",ylab="x values")
```

**************************************************************
# Functions DataScience

## Statistic Function

### mean

```{r}
x<-seq(1,5,0.1);y<-exp(x);
mean(y)
plot(x,y,pch="*")
abline(h=mean(y),col="red",lty=2)
text(2,mean(y)+5,"mean",col="red")
abline(h=median(y),col="blue",lty=2)
text(2,median(y)+5,"median",col="blue")
grid(10,10)
```


**Ejercicio** ¿por qué no funciona la función que calcula el valor medio? ¿qué argumento es necesario modificar?

```{r}
x<-c(10, NA, 13, 35, -12, 0, 1, 17, 9999, 19, 21, NA)
mean(x)

```


### sd

**Ejercicio** El intervalo de confianza del valor valor medio al 95% de confianza se se define:
  $\mu\pm1.96\frac{\sigma}{\sqrt{N}}$   
siendo $\mu$ el valor medio, $\sigma$ la desviación estandar y $N$ el número de valores. 
```{r}
x<-c(10, NA, 13, 35, -12, 0, 1, 17, 15, 19, 21, NA)

#solution
mean(x,na.rm=TRUE)
mean(x,na.rm=TRUE)-1.96*sd(x,na.rm=TRUE)/sqrt(length(x[!is.na(x)]))
mean(x,na.rm=TRUE)+1.96*sd(x,na.rm=TRUE)/sqrt(length(x[!is.na(x)]))
```


**Ejercicio** La función `fivenum` proporciona las 5 medidas (min, lower-hinge, median, upper-hinge, max )propuestas por uno de los padres del análsis de datos John W. Tukey. Las medidas son muy parecidas a los valores proporcionados por la función `summary`. Comprueba que cuando el número de medidas es impar, el resultado es el mismo y cuando el número de muestras de par no. 

```{r}
#ODD Set of Numbers in the sample
x.odd<-c(33, 34, 55, 57, 60, 61, 61, 2, 3, 5, 6, 7, 8, 12, 15, 18, 20, 27, 28, 29, 70)
#EVEN Set of Numbers in the sample (multiple of 4)
x.even<-c(33, 34, 55, 57, 60, 61, 61, 3, 5, 6, 7, 8, 12, 15, 18, 20, 27, 28, 29, 70)


```


**************************************************************
# Avoid Loops

## lapply & sapply

`lapply(X, FUN, ...)` returns a list of the same length as X, each element of which is the result of applying FUN to the corresponding element of X.

`sapply(X, FUN, ...)` user-friendly version and wrapper of lapply by default returning a vector, matrix or, if simplify = "array", an array if appropriate, by applying simplify2array().

```{r}
x.list<-list(a=c(10L, 9L, 8L, 7L, 6L, 5L, 4L, 3L), b=c(10L, 9L, 8L, 7L, 6L, 
5L, 4L), c=c(10L, 9L, 8L, 7L, 6L, 5L, 4L, 3L, 2L), d=c(10L, 9L, 8L, 
7L, 6L, 5L, 4L, 3L, 2L, 1L), e=c(10L, 9L, 8L, 7L, 6L, 5L))
str(x.list)
r.apply<-lapply(x.list,length) #returns a list
str(r.apply)
s.apply<-sapply(x.list,length) #returns a named vector
str(s.apply)
barplot(s.apply)
```

**Ejercicio** Determina el rango intercuartil de cada elemento de la lista. Determina también el coeficiente de varianza (sd/mean) utilizando una función `cv` que lo calcule. 

```{r}
x.list<-list(a=c(10L, 9L, 8L, 7L, 6L, 5L, 4L, 3L), b=c(10L, 9L, 8L, 7L, 6L, 
5L, 4L), c=c(10L, 9L, 8L, 7L, 6L, 5L, 4L, 3L, 2L), d=c(10L, 9L, 8L, 
7L, 6L, 5L, 4L, 3L, 2L, 1L), e=c(10L, 9L, 8L, 7L, 6L, 5L))

```


## tapply 

`tapply(X, INDEX, FUN = NULL, ..., simplify = TRUE)` Apply a function to each cell of a ragged array, that is to each (non-empty) group of values given by a unique combination of the levels of certain factors.

```{r}
load(file="tapplyExercise.RData") #load df 
median(df[df$f=="X","v"]) #median of v with f=X
median(df[df$f=="Y","v"]) #median of v with f=Y
tapply(df$v, df$f, median) #median of v grouped by f
```

**Ejercicio** Determina el número de roturas (breaks) sufre cada tipo de lana (wool) dependiendo de la tensión aplicada (tension). Reliza un gráfico de mosaico. 

```{r}
#help(data("warpbreaks"))
data("warpbreaks") #load data warpbreaka
str(warpbreaks)

```

## apply

`apply(X, MARGIN, FUN, ...)` Returns a vector or array or list of values obtained by applying a function to margins of an array or matrix.

* Object: m, t, df, a (has 2+ dimensions)    
* Returns: v, l, m (depends on input & fn)  
* _margin=2_ indicates columns
* _margin=1_ indicates rows 

```{r}
m<-matrix(1:10,nrow=10,ncol=3)
m
apply(m, 2, sum) #column.sum, margin=2 indicates columns
apply(m, 1, sum) #row.sum, margin=1 indicates rows 
```

**Ejercicio** Determina cuántas veces aparece cade letra en cada columna.
```r
     [,1] [,2] [,3]
 [1,] "A"  "F"  "B" 
 [2,] "B"  "F"  "B" 
 [3,] "E"  "B"  "B" 
 [4,] "B"  "F"  "D" 
 [5,] "C"  "E"  "C" 
 [6,] "E"  "D"  "A" 
 [7,] "F"  "D"  "A" 
 [8,] "E"  "F"  "A" 
 [9,] "E"  "A"  "D" 
[10,] "C"  "F"  "C" 
``` 

```{r}

x<-c("A", "B", "E", "B", "C", "E", "F", "E", "E", "C", "F", "F", 
"B", "F", "E", "D", "D", "F", "A", "F", "B", "B", "B", "D", "C", 
"A", "A", "A", "D", "C")
m<-matrix(x,nrow=10,ncol=3)


```


**************************************************************

# Generación de Guión de Ejercicios Completos  

Compila este documento en formato HTML y genera el documento de los ejercicios (¡ahora completados!) de la sesión de Introducción al Lenguaje R.

```{r}

```