---
title: "Introduction to R language"
subtitle: "Fourth Session"
author: "Grado Ciencia de Datos"
output: 
  html_document: 
    number_sections: no
    theme: cerulean
---

```{r setup, include=FALSE}
knitr::opts_chunk$set(echo = TRUE)
```

**************************************************************

# Generación de Guión de Ejercicios 

Compila este documento en formato HTML y genera el documento de los ejercicios (todavía sin completar) de la sesión de Introducción al Lenguaje R. 

```{r}

```

**************************************************************

# DataFrame

## Create Factors

```{r}
empty <- data.frame()# empty data frame
c1 <- 1:10# vector of integers
c2 <- letters[1:10] # vector of strings
df <- data.frame(col1=c1,col2=c2)
df
```

## Referencing cells [row, col] [[r, c]]

* `[[` for single cell selection
* `[` for multi selection

```{r, message=FALSE, warning=FALSE}
vec <- df[[5, 2]] # get cell by row/col num (vector or factor)
newDF <- df[1:5, 1:2] # get multi in new df
df[[2, 'col1']] <- 12 # set single cell
df[3:5, c('col1', 'col2')] <- 9 # set multi, and invalid factor level, NA generated!
```

## Referencing rows [r, ]

* Returns a data frame (and not a vector!)

```{r, eval=FALSE}
row.1 <- df[1, ]; 
row.n <- df[nrow(df),]
```

* To get a row as a vector, use following

```{r, echo=TRUE}
row=8
vrow <- as.numeric(df[row,])
vrow <- as.character(df[row,])
```

## Referencing columns [,c] [c] [[c]] $col

* Most column references return a vector

```{r, eval=FALSE}
df<-data.frame(cats=c("Bobtail","Bengal"),frogs=c("Poison","Tree"),horses=c("Appaloosa","Andalusian"))
col.vec <- df$cats # returns a vector
col.vec <- df[, 'horses'] # returns vector
a<-1
col.vec <- df[, a] # a is int or string
col.vec <- df[['frogs']] # returns a vector
frogs.df <- df['frogs'] # returns 1 col df
first.df <- df[1] # returns 1 col df
first.col <- df[, 1] # returns a vector
last.col <- df[, ncol(df)] # returns vector
```

Crea un `data.frame` a partir de la siguiente información en forma de vectores.  
* Determina la dimensión, número de filas y columnas.
* Obtén el nombre de las columas 

```{r}
manager <- c( 1:5 )
date    <- c( "10/11/08", "10/12/08", "10/13/08", "10/14/08", "10/15/08" )
country <- c( "US", "US", "UK", "UK", "UK" )
gender  <- c( "M", "F", "F", NA, "F" )
age     <- c ( NA, 45, 25, 39, 99 )
q1      <- c( 5, 3, 3, 3, 2 )
q2      <- c( 5, 5, 5, NA, 2 )
q3      <- c( 5, NA, 2, NA, 1 )

#solucion
df <- data.frame(manager = manager, date = date, country = country, 
                 gender = gender, age = age, q1 = q1, q2 = q2, q3 = q3);
paste("Número de filas es:",nrow(df));
paste("Número de columnas es:",ncol(df));
names(df);
```

* Selecciona las columnas _c("q1","q2","q3")_ en un nuevo data.frame `df.sel4`. Determina la clase (*?class*) de `df.sel4`.
```{r}
#solucion
df.sel4 <- df[,c("q1","q2","q3")];
df.sel4
class(df.sel4);

```

* Selecciona (de dos formas distintas) el data.frame que contenga sólo la columna _gender_. Comprueba que lo que obtienes es de clase data.frame.
```{r}
#solucion
forma1 <- df[4];
forma1
class(forma1);
forma2 <- df["gender"];
forma2
class(forma2)


```

* Selecciona (de tres formas distintas) el vector que contenga sólo la columna _gender_. Comprueba que lo que obtienes es de clase vector.

```{r}
#solucion
forma1 <- df[,"gender"];
forma1
class(forma1);
forma2 <- df[,4];
forma2
class(forma2);
forma3 <- df$gender;
forma3
class(forma3);

```

## Manipulación 

* Transforma las columnas *country* y *gender* en factores.
```{r}
#solucion
df$country <- factor(df[,"country"]);
df$country
class(df$country)
df$gendet <- factor(df[,"gender"]);
df$gender
class(df$gender)
```

* Intercambia el orden de las columnas *country* y *gender*.
```{r}
#solucion
#df <- data.frame(manager = df$manager, date = df$date, gender = df$gender,
#                 country = df$country, age = df$age, q1 = df$q1, q2 = df$q2,
#                 q3 = df$q3)
df <- df[c(1,2,4,3,5:8)]
df
```

* Ordena (*?order*)las filas ordenando la edad de menor a mayor.

```{r}
#solucion
dfOrdered <- df[order(df$age),]
dfOrdered
```


**************************************************************

# Import Data

## data()

Existen unos conjuntos de datos en el paquete `utils` que se cargan por defecto. Usando `data()` puedes obtener su descripción. 

* Observa la descipción de los famosos conjuntos `cars` y `iris`.
* Representa cada uno de ellos ¿es necesario cargarlos?
  * ¿Cuántas especies hay `iris`?
  * ¿Qué ocurre cuando aumenta `speed` ?

```{r}
#solucion
#Si no cargas los datos no lso tienes y no va
#Iris tiene 3 especies
#Cuanta más speed más dist
data(cars)
plot(cars)
data(iris)
plot(iris)
```

## Save and load

Ejecuta línea a línea y observa el `workspace`. Comenta qué hace cada línea.

```{r}
x <- 1:10
y <- list(a = 1, b = TRUE, c = "text")
save(x, y, file = "xy.RData")
rm(list=ls())
load(file="xy.RData")
ls()
```

Carga el fichero "PRICE.RData" y determina las observaciones y variables que contiene.

```{r}
#solucion
load(file="PRICe.RData")
ls()

```

## Import CSV file

```{r}
DF <- read.csv("./Qualitative_Bankruptcy.txt", header=FALSE)
str(DF)
```

## Import CSV file from URL

Descarga el fichero de datos `dowjones_super.csv` disponible en la dirección
"http://www.portfolioprobe.com/R/blog/dowjones_super.csv" directamente a un `data.frame` denominado `superbowl` y determina el contenido del mismo.

```{r}
#solution
superbowl <- read.csv("./dowjones_super.csv");
superbowl2 <- read.csv("http://www.portfolioprobe.com/R/blog/dowjones_super.csv");
str(superbowl)

```
**************************************************************

# Generación de Guión de Ejercicios Completos  

Compila este documento en formato HTML y genera el documento de los ejercicios (¡ahora completados!) de la sesión de Introducción al Lenguaje R.

```{r}

```