---
title: "Introducción al lenguaje R"
author: "Grado Ciencia de Datos"
subtitle: Segunda Sesión.
output:
  html_document:
    number_sections: yes
    theme: cerulean
  pdf_document: default
---

```{r setup, include=FALSE}
knitr::opts_chunk$set(echo = TRUE)
```

**************************************************************

# Generación de Guión de Ejercicios 

Compila este documento en formato HTML y genera el documento de los ejercicios (todavía sin completar) de la sesión de Introducción al Lenguaje R. 

```{r}
#desde la barra de menu: Knit to HTML
```

**************************************************************

# Common R Objects

Observa el `workspace Global Environment` cada vez que ejecutas una línea del siguiente `chunk` ¿qué observas diferente en cada objeto que permite distinguirlo del resto?

```{r}
rm(list=ls()) #remove all
v <- c(1:4) #integer vector
m <- matrix(1:9, ncol=3) #matrix
a <- array(1:8, dim =c(2,2,2)) #array
f <- factor(c("S","M","L")) #factor
l <- list(v,f) #list
df <- data.frame(m) #data.frame
```

```{r}
#solución:
#v es un vector siempre va a tener una dimensión
#m es una matriz siempre tendrá dos dimensiones
#a es un array que puede tener todas las dimensones que quieras en este caso 3
#f es un factor y te pone los niveles
#l es una lista puede mezclar tipos de valores
#df es un data frame que lo que hace es como una lista pero en dos dimensiones


```

**************************************************************

# Vectors

## Default value vectors

```{r}
c <- character(5)
i <- integer(3)
l <- logical(4)
n <- numeric(5)
z <- complex(3)
```

## Example vectors 

```{r}
c <- c('pink', 'blue') # character vector
i <- c(1L,3L,1:4) #integer vector
l <- c(TRUE, FALSE)# logical vector
n <- c(1.3, 7, 7/20)# numeric vector
z <- c(1+2i, 2, -3+4i) # complex vector
```

## Sequence Operators

```{r}
1:5 # produces an integer sequence
1.4:6.4 # a numeric sequence
seq(from=0, to=1, by=0.1) # numeric
rep(1:4, each = 2, len = 10)  #numeric
rep(1:4, each = 2, times = 3)  #numeric
```

Crea un vector `v` con que contenga los primeros 5 números de cada decena hasta el 100.

```{r}
#v <- c(1,2,3,4,5,11,12,13,14,15,21,...)
#solución:
v <- vector()
for (i in 1:100) {
  if(i %% 10 <= 5 & i %% 10 != 0){
    v<-c(v,i);
  }
}
print(v)
```

Utiliza la función `rep` de dos formas diferentes para generar `v`.
```{r}
v <- c(1L, 2L, 3L, 4L, 5L, 1L, 2L, 3L, 4L, 5L, 1L, 2L, 3L, 4L, 5L, 
     1L, 2L, 3L, 4L, 5L, 1L, 2L, 3L, 4L, 5L)
#solución:
v <- rep(1:5, len=25)
print(v)
v <- rep(1:5, times=5)
print(v)
```

## Named vector

```{r}
v1 <- 1:3 # vector
names(v1) <- c("a","b","c") # a named vector
v1
v1 <- unname(v1) # vector
v1

v2 <- c(a=1L, b=2L, c=3L) # a named vector
v2

v1==v2 #comparision
```

## Indexing

```{r}
v <- month.name #character vector
v[1:4] #Index by positive numbers
v[-(3:12)] #Index by negative numbers
v[rep(c(T,F,F,F),times=3)] #Index by logical
```

Selecciona la última posición del vector `s` a partir de la intrucción `length`. ¡Cuidado porque `s` cambia de valores cada vez que se ejecuta.!

```{r}
s <- sample(10) 
s
#solución:
s[length(s)]

```

Crea un Named vector `month.days` que almacene los días que tiene cada mes del año. Aprovecha el vector `month.name` para darle nombre a las posiciones del vector (truco de los nudillos). 

```{r}
month.days <- vector()
for (i in 1:12) {
  if(i==2){
    month.days[i] <- 28;
  }else if((i<=7 & i%%2==1) | (i>7 & i%%2==0)){
    month.days[i] <- 31
  }else{
    month.days[i] <- 30
  }
}
names(month.days) <- month.name
month.days
#solución alternativa:
month.days <- c(rep(c(31,30),len=7),rep(c(31,30),len=5)) #truco de los nudillos
month.days[2] <- 28
names(month.days) <- month.name
month.days
```

Selecciona los meses del vector `month.days` que no tienen 31 días. 

```{r}
#solución:
print(month.name[month.days != 31])


```

## Conversion

```{r}
v1 <- c(a=1, b=2, c=3) # a named vector
v2 <- rep(NA, 3) # 3 repeated NAs
v3 <- c(v1, v2) # concatenate and flatten
```

**************************************************************

# Matrix 

## Matrix creation

```{r}
matrix() #matrix(data=NA, nrow=1, ncol=1, byrow=FALSE, dimnames=NULL)
matrix(data=1:9, nrow=3, ncol=3, byrow=TRUE) # which yields the following 3x3 matrix
matrix(data=1:9, nrow=3, ncol=3, byrow=FALSE)
```

## Named Matrix creation

```{r}
M <- matrix(data=1:9, nrow=3, ncol=3, byrow=F, 
       dimnames=list(c("R1", "R2", "R3"), c("C1","C2","C3")))
M
names(M)
rownames(M)
colnames(M)
colnames(M) <- (c("A","B","C"))
M
colnames(M) <- (c("C1","C2","C3"))
```

## Indexing Matrix 

```{r}
M <- matrix(data=1:9, nrow=3, ncol=3, byrow=F, 
       dimnames=list(c("R1", "R2", "R3"), c("C1","C2","C3")))
M[1:2,1:2] #matrix
M[2,2] #vector
M["R2","C2"]
M[3,] #named vector
M[,2] #named vector
M[,2,drop=F] #matrix
```

## Matrix manipulation

```{r warning=FALSE}
cbind(1:3, 4:6) #horizontal join
cbind(1, 1:3, 1:4) #vectors recycling
rbind(c("a","b","c"),4) #vertical join, conversion + recycling
```

Crea la matriz siguiente con el menor código posible.

.    [,1] [,2] [,3] [,4]   
[1,]    1    2    3    4   
[2,]    5    1    2    3   
[3,]    4    5    1    2   
[4,]    3    4    5    1   


```{r warning=TRUE}
#solución:
m <- t(matrix(rep(1:5, len=16), ncol=4))
m
```

Dada la matriz ML creada a partir del vector de caracteres LETTERS.
* Selecciona la fila quinta y almacénala en el objeto `a` ¿es un objeto matriz?
* Selecciona la fila quinta y la columna segunda y almacénala en el objeto `b` para que sea un objeto matriz

```{r}
ML <- matrix(data=LETTERS, nrow=13, ncol=2)
#solución a):
a <- ML[5,]
a
#No es un objeto de matriz, es un vector
#solución b):
b<-matrix(ML[5,2])
b
```

Intercambia las columnas 1 y 2 de la matrix `X`. 

     [,1]  [,2]
[1,] TRUE FALSE
[2,] TRUE FALSE
[3,] TRUE FALSE
[4,] TRUE FALSE
[5,] TRUE FALSE

```{r}
#solución:
X <- matrix(c(T,T,T,T,T,F,F,F,F,F), ncol=2) #He creado la matriz X ya que no existia
inverse <- matrix(c (X[,2] , X[,1]), ncol=2)
inverse
```

## Algebra

Comprueba (con la comparación de matrices `==`) que el producto _matricial_ de una matriz `A` con la matriz identidad `I` 3x3 proporciona la misma matrix `A`. En cambio, el producto _elemento a elemento_ selecciona la diagonal de la matriz `A`.

```{r}
I <- diag(1,nrow=3) #identity
A <- matrix(1:9,nrow=3)

#solución a): 
print(A==A%*%I)
#solución b): 
print(A!=A*I)
```

**************************************************************

# Arrays

```{r}
# A three dimensional array
array(data = 1:8, dim =c(2,2,2))
```

```{r}
A <- array(data = 1:8, dim =c(2,2,2), 
  dimnames = list(c("D1a","D1b"),c("D2a","D2b"),c("D3a","D3b")))
ftable(A)
```


**************************************************************

# Generación de Guión de Ejercicios Completos  

Compila este documento en formato HTML y genera el documento de los ejercicios (¡ahora completados!) de la sesión de Introducción al Lenguaje R.

```{r}
#desde la barra de menu: Knit to HTML
```
