---
title: "Elección Delegad@"
subtitle: "Datos, Ciencia y Sociedad"
author: "Grado en Ciencia de Datos. Universidad de Valencia."
output:
  html_document: 
    theme: cosmo
    toc: yes
    number_sections: yes
---

```{r setup, include=FALSE}
knitr::opts_chunk$set(echo = TRUE)
```

_Nota: Este fichero tiene codificación UTF8. File->Reopen with Encoding..._

## Objetivo

Analizar los datos de la votación de delegad@ utilizando el lenguaje R. 

## Crea el proyecto Delegado

Crea una carpeta denominada Delegado, asegúrate que contiene el fichero EncuestaDelegado2020.csv descargado desde el aula virtual y crea el proyecto Delegado en RStudio. 

## Carga datos

Cuestionario Delegad@ realizado en _Teams_ con la herramienta _Polly_ y censurado para proteger la proteger la privacidad de la votación. El resultado se encuentra en el fichero EncuestaDelegado2020.csv. 

_Nota: los ficheros con extensión CSV son texto separado por comas_

```{r}
#elecc <- read.csv("Elecci_n_delegad__20200927212743.csv");
df.delegado <- read.csv("EncuestaDelegado2020.csv", header = TRUE,
                        encoding = "UTF-8");
```

## Selección de variables

Únicamente nos interesa las columnas del tiempo "Completed.On" y "Elección.delegad." que renombraremos por "Tiempo" y "Representantes". El resto de colunmnas no aportan información al estudio.

```{r}
df.delegado <- df.delegado[,c("Completed.On", "Elección.delegad.")];
names(df.delegado) <- c("Tiempo","Representantes")

```

# Transformación

## Tiempo

Adecuamos el tiempo al formato _POSICxt_ y ordenaremos las votaciones para que los registros estén en orden temporal.

_Nota: la zona horaria es "Europe/Madrid"_ 
```{r}
#ISO 8601
df.delegado$Tiempo <- as.POSIXct(strptime(df.delegado$Tiempo, 
                               format = "%Y-%m-%dT%H:%M:%S"));
class(df.delegado$Tiempo)
```

## Votos

Preparemos el conjunto para cumplir el objetivo. Convertiremos Representantes en una lista y la lista de votaciones a un vector de votos. El tipo de datos será _factor_.  

```{r}
library(stringr)
votaciones <- str_split(df.delegado$Representantes, ",");
votos <- factor(str_trim(unlist(votaciones)));


``` 

## CodeBook

Variable | tipo | tipo R | Comentarios
---------|------|--------|-------------
Tiempo | Cuatitativa continua | POSIXct | instante de la votación
Representante | Cualitativa Nominal | Factor unordered | lista de valores posibles Joan Ballester,Elena Bonache,María Cavero,Alex Llorens,Nicolás Peñuelas,Albert Ramos,Lisha Yam

```{r}
values.candidato<-c("Joan Ballester",
                    "Elena Bonache",
                    "María Cavero",
                    "Alex Llorens",
                    "Nicolás Peñuelas",
                    "Albert Ramos",
                    "Lisha Yam")
```



# Calidad de los datos

Comprobamos si todos los votos son correctos. 

```{r}
all(votos %in% values.candidato)
```
¿qué ha fallado? 

```{r}
sum(is.na(votos))
```

Votaciones nulas: 

```{r}
df.delegado[is.na(df.delegado$Representantes),]
```

Eliminamos la votación Nula y el voto Nulo.

```{r}
df.delegado <- df.delegado[!is.na(df.delegado$Representantes), ]
votaciones <- votaciones[!is.na(votaciones)]
votos <- votos[!is.na(votos)]

```

# Resultados

## Número de votaciones: 

```{r}
length(votaciones)
```

## Número de votos: 

```{r}
length(votos)
```

## Ganador@:

```{r}
resultado <- sort(table(votos), decreasing = TRUE)
winner <- resultado[1]
names(winner)
```

El delegado ha sido `r names(winner)` con `r winner` votos.

## Cuentas de resultados: 

```{r}
plot(votos, ylim = c(0,23), cex.names = 0.75, las = 2)
```

```{r}

```

```{r}

```

Votos por votación:

```{r}
barplot(table(sapply(votaciones, length)))
length(votos)/length(votaciones)
```

# Pareja más votada

```{r }
pareja <- factor()
for (i in seq(votaciones)) {
  votaciones[[i]] <- sort(votaciones[[i]])
  if(length(votaciones[[i]]) == 2){
    pareja <- factor(c(pareja,votaciones[[i]]))
  }
}
table(pareja)
```



# Evolución temporal

Evolución de los votos en el tiempo

```{r}

```

Evolución de los ganadores en el tiempo

```{r}

```

